【裁判字號】    94,交易,343
【裁判日期】    950922
【裁判案由】    過失傷害
【裁判全文】
臺灣板橋地方法院刑事判決             94年度交易字第343號
公  訴  人  臺灣板橋地方法院檢察署檢察官
被      告  甲○○
上列被告因過失傷害案件，經檢察官提起公訴（94年度偵字第19
616 號），本院判決如下：
    主  文
甲○○無罪。
    理  由
一、公訴意旨略以：被告甲○○於民國94年1 月1 日9 時37分許
    ，駕駛車牌號碼4909-FG 號自用小客車，沿臺北縣板橋市○
    ○路○ 段往臺北市方向行駛，在行經中山路2 段與永豐街口
    時，其本應注意汽車行駛至交岔路口時，轉彎車應讓直行車
    先行，以避免發生碰撞之危險，而依當時情況，又無不能注
    意之情事，詎竟疏未注意，即貿然自中山路2 段左轉欲進入
    永豐街，適有乙○○（74年7 月30日生）所騎乘車牌號碼為
    N82-855 號重型機車，沿中山路2 段往板橋方向行駛行經該
    路口，亦因疲勞駕駛且未注意車前狀況，致二車發生碰撞，
    乙○○人車倒地，而受有硬腦膜下出血、兩側膝蓋瘀血腫脹
    、右側膝蓋及左側頰部擦傷等傷害。因認被告所為係犯刑法
    第284 條第1 項之過失傷害罪嫌。
二、按犯罪事實，應依證據認定之，無證據不得認定其犯罪事實
    ；又不能證明被告犯罪者，應諭知無罪之判決，刑事訴訟法
    第154 條第2 項、第301 條第1 項分別定有明文。且告訴人
    之告訴，係以使被告受刑事訴追為目的，是其陳述是否與事
    實相符，應調查其他事實以資審認，始得為不利被告之認定
    ，最高法院52年度臺上字第1300號著有判例可資參照。又刑
    事訴訟上證明之資料，無論為直接或間接證據，均須達於通
    常一般之人均不致有所懷疑，而得確信其為真實之程度，始
    得據為有罪之認定，若其關於被告是否犯罪之證明未能達此
    程度，而有合理懷疑之存在，致使無從形成有罪之確信，根
    據「罪證有疑，利於被告」之證據法則，即不得遽為不利被
    告之認定，亦有最高法院76年度臺上字第4986號判例可稽。
    其以情況證據（即間接證據）斷罪時，尤須基於該證據在直
    接關係上所可證明之他項情況事實，本乎推理作用足以確證
    被告有罪，方為合法，不得徒憑主觀上之推想，將一般經驗
    有利被告之其他合理情況逕予排除，此觀諸最高法院32上字
    第67 號 判例意旨亦彰彰甚明。
三、本件公訴人認被告甲○○涉有傷害罪嫌，無非以上揭事實，
    業據告訴人乙○○指證明確，且有道路交通事故現場圖、調
    查報告表（一）（二）、現場照片及車損照片數張、中英醫
    院急診病歷及門診收據、台北市立忠孝醫院病危通知單、驗
    傷診斷書及診斷證明書及台灣省車輛行車事故覆議鑑定委員
    會府覆議字第9410637 號覆議意見書等件，資為依據。
四、訊據被告堅決否認有上揭犯行，辯稱：我於94年1 月1 日9
    時37分許，駕駛車牌號碼4909-FG 號自用小客車，沿臺北縣
    板橋市○○路○ 段往臺北市方向行駛，在行經中山路2 段與
    永豐街口時，已經駕車自中山路2 段左轉越過路口中心，欲
    駕車進入永豐街時，因適有行人行走斑馬線橫越永豐街，所
    以我才停車在斑馬線前等待，當時中山路的對向根本沒有來
    車，是告訴人乙○○當時騎乘機車打瞌睡，完全沒有注意車
    前狀況，而騎機車直接撞到我的右側車身；被撞當時我的車
    子根本是在停止狀態，我完全沒有過失等語。
五、經查：
    (一)本件被告於上揭時、地駕駛車牌號碼4909-FG 號自用小客
      車，沿臺北縣板橋市○○路○ 段往臺北市方向行駛，並左
      轉永豐街口，其車輛已經越過路口之中心線，前車頭距離
      永豐街之行人穿越道僅0.7 公尺；而告訴人乙○○係騎乘
      之車牌號碼為N82-855 號重型機車，沿中山路2 段往板橋
      方向行駛，在前開路口之中山路2 段往板橋方向之慢車道
      與快車道交界附近，該機車右前車頭撞擊前揭小客車之右
      後車門後，向左傾倒等情，有道路交通事故現場圖、調查
      報告表（一）（二）、現場照片及車損照片10張附卷可稽
      （見94年度他字第2604號偵查卷第34-38 、41-44 頁），
      首堪認定。
    (二)本件告訴人乙○○於本院審理中固證稱：車禍發生原因是
      我當時從台北往板橋永豐街口時，當時被告甲○○是對面
      車道，貿然左轉，我閃避不及，往左閃，而撞到被告的車
      子；被告的車子是轉彎車應讓我直行車先行，卻強行貿然
      左轉，左轉後距離我的機車約2 公尺，我緊急向左閃避，
      仍然避不過去，才撞上被告的車子發生車禍，當時我騎車
      並沒有打瞌睡，本件車禍是被告過失所造成的云云。惟查
      ：
      1.本件事故發生後，告訴人乙○○曾向到場處理之員警候
        明德陳稱：「我當時不記得是如何發生碰撞，因我昨天
        晚上去跨年，整夜沒睡覺，我當時因（應）該是在打瞌
        睡，沒有注意才發生碰撞。我是於93年12月31日約22時
        左右出門，於94年元月1 日8 時左右從台北返家。」等
        語，並經承辦員警候明德記載於海山分局交通隊道路交
        通事故調查報告之「當事人陳述肇事經過」欄內，並由
        告訴人乙○○簽名捺印於其前開陳述下方一節，有該海
        山分局交通隊道路交通事故調查報告一份附卷可按（見
        上開他字卷第41頁）。而告訴人乙○○就上開調查報告
        上「當事人陳述肇事經過」欄下方「乙○○」之簽名捺
        印係其本人所為一節並不爭執（見本院卷第52頁），但
        另辯稱：因為車禍發生後，我意識模糊，醒來時發現自
        己在醫院，警察在醫院時沒有詢問我，是在載我到警察
        局的路上才問我的，警察有詢問我一些問題，叫我在一
        張紙上簽名，我當時意識相當不清楚，眼鏡也不知道飛
        到那裡，以那些字看起來不是很清楚，我對該份筆錄完
        全沒有印象云云（見本院卷第52、57頁）。惟查：
        (1)本件承辦員警候明德於本院審理時已證稱：本件車禍
          發生後，乙○○先被送醫，等乙○○的傷勢看完醫生
          後，我才製作交通事故調查報告上的詢問當事人事項
          ，當時乙○○看起來只是外表擦傷，意識蠻清楚的，
          也是自己走出診間，我都是照乙○○所陳述的內容加
          以記錄，詢問無誤後請乙○○看完沒有意見後，才請
          他簽名捺印，當時乙○○確實有說他前一晚參加跨年
          晚會等語甚為明確（見本院卷第47 -50頁）。而審酌
          證人候明德與被告甲○○及告訴人乙○○間均非親非
          故，亦無仇怨，當無故意迴護被告或陷害告訴人陳正
          訓之理，其所為前揭證言，應堪採信。
        (2)告訴人乙○○雖一再證稱其於上開時、地經員警候明
          德詢問時，意識模糊，不記得有做筆錄云云。惟本件
          告訴人乙○○於車禍發生後，經送往中英醫院就診時
          ，係自己由診間行走出來至醫院大廳等情，為告訴人
          乙○○所自承（見本院卷第55頁），亦與證人候明德
          前揭所證相符。況且，前開海山分局交通隊道路交通
          事故調查報告上「當事人陳述肇事經過」欄下方「陳
          正訓」之簽名，筆劃清楚，並無明顯之歪斜扭曲，可
          見告訴人乙○○當時仍有相當之書寫能力。依上揭情
          狀以觀，告訴人乙○○為警詢問當時似並無意識模糊
          之情形。
        (3)再者，告訴人乙○○既陳稱其本人車禍後在中英醫院
          時意識模糊，連有沒有做筆錄這件事都沒印象；卻又
          於本院審理中另證稱：「（中英醫院）醫生問我姓名
          時，我還回答了三次才答出正確的」等語（見本院卷
          第52、58頁）；而衡諸常情，依乙○○當時意識模糊
          之程度，若已完全不記得其曾受員警詢問，並製作談
          話紀錄、再由其簽名等事件，又豈有可能對於醫生詢
          問其三次姓名此種枝節之事，記憶如此明確？由此可
          見，告訴人乙○○前揭所稱：其本人於車禍後就昏倒
          ，送到中英醫院就醫時，已經意識模糊，不記得有作
          談話紀錄云云，顯非實在，不可採信。
        (4)綜上所述，本件告訴人乙○○於車禍發生後在中英醫
          院，確曾經員警候明德詢問時，而答稱其本人因前一
          日晚上去跨年，整夜沒睡覺，當時應是在打瞌睡，沒
          有注意才發生碰撞等語。而衡諸常情，告訴人乙○○
          若非真有上開過失情節，亦無任意為不利於己陳述之
          可能，故本件告訴人乙○○於案發時打瞌睡騎機車等
          情節，應屬詳實可信。至其嗣後於偵、審中翻異前詞
          ，指稱案發當時係被告貿然左轉始肇生車禍云云，應
          屬其事後卸飾之詞，委無可採。
    (三)此外，被告辯稱其駕車由前開中山路左轉永豐街時，已穿
      越路口中心點左轉駛至永豐街口，因禮讓行人，才暫停於
      永豐街口之人行穿越道前，遭被告騎機車撞擊等語，非但
      與被告於案發後首次警詢時，在前開海山分局交通隊道路
      交通事故調查報告上「當事人陳述肇事經過」欄所記載「
      我當時行駛中山路往北左轉永豐街往西行駛時，當我車子
      已轉彎到永豐街時，因前人行穿越道有人正在穿越馬路，
      於是我就停止讓行人先行通過，對方（乙○○）在中山路
      往東方向行駛過來，當時還離很遠，但對方沒有剎車行駛
      過來直接撞到我的右後側而肇事。」等內容完全一致；亦
      核與前開現場圖及照片所顯示之客觀情狀相符，自非無憑
      。從而，綜合審酌上開情狀，自尚難認本件被告之駕駛行
      為有何過失可言，卷附臺灣省臺北縣區車輛行車事故鑑定
      委員會94年3 月7 日北縣鑑字第0945180042號函所附北縣
      鑑字第940042號鑑定意見書一份，認被告於本件車禍並無
      肇事因素，亦同此見解（見同上他字第卷第17-19 頁）。
      至台灣省車輛行車事故覆議鑑定委員會府覆議字第941063
      7 號覆議意見書，未考量被告當時駕車已通過路口之中心
      點而停等於人行穿越道前等情狀，遽認被告係轉彎車未讓
      直行車先行，於本件車禍之發生同有過失云云，殊有違誤
      ，並非可採，附此敘明。
    (四)綜上所述，參互印證，告訴人乙○○之指述既多所不實，
      被告所辯又與前揭事證無悖，自不得僅憑告訴人乙○○因
      本件車禍受有上揭傷害，即認定被告確有公訴人所指業務
      過失傷害之犯行。
六、據上所陳，本件依調查所得證據尚不足以證明被告有何過失
    傷害之犯行，此外復查無其他積極證據足以證明被告確有前
    述公訴人所指犯行，揆諸首開說明，因不能證明被告犯罪，
    自應為無罪之諭知。
據上論斷，應依刑事訴訟法第301條第1項，判決如主文。
本件經檢察官張誌洋到庭執行職務。
中    華    民    國    95    年    9     月    22    日
                  交通法庭審判長法  官  陳坤地
                                法  官  李麗珠
                                法  官  許映鈞
以上正本證明與原本無異。
如不服本判決，應於送達後10日內向本院提出上訴狀（須附繕本
）。
                                書記官  呂苗澂
中    華    民    國    95    年    9     月    25    日


司法院資訊處製作；財團法人民間司法改革基金會備份。
